臺灣桃園地方法院交通事件裁定　　　　　　　　　　九十三年度交聲字第一九六號
　　原處分機關　交通部公路總局新竹區監理所桃園監理站
　　異　議　人
　　即受處分人　甲○○
右列受處分人因違反道路交通管理處罰條例案件，對於交通部公路總局新竹區監理所
桃園監理站九十三年四月九日所為之處分（原處分案號：桃監裁罰字第裁五二─ＤＩ
Ａ七六五一五三號），聲明異議，本院裁定如左：
    主    文
原處分關於甲○○汽車駕駛人，駕駛汽車違反道路交通安全規則，因而肇事致人受傷
，處吊扣駕駛執照陸個月部分撤銷。
前項撤銷部分，甲○○汽車駕駛人，駕駛汽車違反道路交通安全規則，因而肇事致人
受傷，記違規點數參點。
其餘異議駁回。
    理    由
一、原處分意旨略以：異議人即受處分人甲○○於民國九十二年四月十九日下午六時
    二十分許，駕駛ＤＵ─一００一號自用小客車，沿桃園縣龜山鄉○○○路由北往
    南方向行駛，行經該路與文化三路路口，欲左轉文化三路，因未讓對向（即復興
    一路由南往北方向）之乙○○所騎乘ＡＷＮ─０一五號機車先行，以致兩車碰撞
    肇事，乙○○因此受有傷害，原處分機關以其轉彎車未讓直行車先行，違反道路
    交通安全規則肇事致人受傷，依道路交通管理處罰條例第四十八條第六款及第六
    十三條第一項第一款之規定，裁處罰鍰新臺幣一千八百元，並記違規點數一點，
    並依修正前同條例第六十一條第三項規定，吊扣駕駛執照六個月。
二、訊據受處分人矢口否認右揭違規駕車行為，辯稱：伊當時已經過了中心線，伊已
    經完成轉彎動作，是對方騎機車有疏失撞到伊云云。
三、按汽車駕駛人轉彎時，轉彎車不讓直行車先行，處二百元以上六百元（銀元）以
    下罰鍰，道路交通管理處罰條例第四十八條第六款定有明文。依同條例第六十三
    條第一項第一款規定：汽車駕駛人違反第四十八條規定者，除依原條款處罰鍰外
    ，並記違規點數一點。又依九十三年四月二十一日修正、同年月二十三日生效之
    道路交通管理處罰條例第六十一條第三項前段規定，汽車駕駛人，駕駛汽車違反
    道路交通安全規則，因而肇事致人受傷者，記違規點數三點。經查：
    (一)受處分人於右揭時地駕駛車輛與乙○○所騎乘機車發生碰撞肇事，乙○○因而
      受有頭部外傷、左側橈尺骨骨折、右側手腕、左側肩關節及左足踝挫傷等輕傷
      害乙節，業據受處分人於本院調查中供承不諱，且經乙○○於警詢中、受處分
      人被訴過失傷害案件偵查中證述屬實，並有警製道路交通事故現場圖、道路交
      通事故調查報告表(一)(二)、現場照片及乙○○所出具之敏盛綜合醫院診斷證明書
      、國泰中醫診所診斷證明書、長庚紀念醫院診斷證明書等附卷可稽（以上見臺
      灣桃園地方法院檢察署九十二年度偵字第一五二０二號卷第二至五、八至一一
      、一五至一九頁）。
    (二)依受處分人於本院調查中所述：（當時如何左轉？）伊當時前面有一臺車，伊
      是跟著前面的車彎過來的，彎過來之後，眼睛餘光好像有看到影子過來，不到
      一、兩秒就撞上了等語（見本院九十三年六月二十五日訊問筆錄）。及乙○○
      於警詢中所述：伊當時騎乘機車由復興一路南往北往長庚方向的慢車道直行，
      而在事故發生地點被對向由復興一路北往南快速左轉文化路的自小客車撞及等
      語。可知雙方當時均在行進當中，受處分人並未注意對向慢車道之車行動向，
      直至受處分人左轉駛抵慢車道後，才發現乙○○，此時已甚為接近，因而煞避
      不及，撞擊乙○○所駕機車而肇事。
    (三)受處分人雖以其當時轉彎已達中心處，乙○○機車應該讓其先行云云。按道路
      交通管理處罰條例第四十八條第六款雖有「若在直行車尚未進入交岔路口，而
      轉彎車已達中心處開始轉彎，直行車應讓轉彎車先行」之規定，但此必須是直
      行車尚未進入交岔路口而轉彎車已達中心處開始轉彎為前題。依卷附警製道路
      交通事故現場圖及現場照片，肇事後受處分人車停位置，根本尚未到達所欲左
      轉文化三路所得行使車道，易言之，受處分人左轉當時，並未到達復興一路與
      文化三路交岔路口中心處，即搶先左轉。是受處分人既非達路口中心處開始轉
      彎，而是佔用來車道搶先左轉，揆諸前揭規定及說明，受處分人未獲行車優先
      權，仍應禮讓直行車先行。受處分人被訴過失傷害案件偵查中，經送臺灣省桃
      園縣區車輛行車事故鑑定委員會鑑定結果，認肇事經過為「甲○○駕駛自小客
      車於九十二年四月十九日十八時二十分由北往南方向沿復興一路行駛至文化三
      路左轉彎，適有乙○○駕駛重機車由對向慢車道駛至，藍機車左後側與林車左
      前保險桿碰撞而肇事」，而認「甲○○駕駛自小客車占用來車道提前左轉彎為
      為肇事原因，乙○○駕駛機車無肇事因素」，有該會九十二年八月一日府車鑑
      桃字第九二０七四六號函及所檢附之鑑定意見書在卷足憑（見臺灣桃園地方法
      院檢察署九十二年度發查字第二六六號卷第六至八頁）。
    (四)綜上，本件受處分人既未達交岔路口中心處搶先左轉，其並未因此取得優先路
      權至明，易言之，受處分人仍應注意停讓對向之直行車先行。參以其前揭於本
      院調查中所述，當時是跟著前面的車轉彎，轉彎過來後不到一兩秒即發生本件
      車禍等語，及受處分人於被訴過失傷害案件偵查中所述：當時伊要左轉離路口
      已不到一公尺，伊煞車不及撞到她等語。顯見受處分人左轉前並未注意到對向
      慢車道車行狀況，即貿然左轉，等到發現乙○○車行時，因雙方位置甚為接近
      ，以致煞避不及，撞上乙○○車輛。則受處分人確有駕駛汽車行經上開路口轉
      彎時不讓直行車先行之違規情事無訛。
四、綜右理由，原處分機關就受處分人駕駛汽車行經上開交岔路口轉彎時不讓直行車
    先行之違規行為，依據道路交通管理處罰條例第四十八條第六款、同條例第六十
    三條第一項第一款規定，對受處分人裁處罰鍰新臺幣一千八百元，並記違規點數
    一點，核無違誤，受處分人此部分之異議為無理由，應予駁回。至本件受處分人
    駕駛汽車違反道路交通安全規則，因而肇事致人受傷之違規部分，原處分機關援
    引修正前道路交通管理處罰條例第六十一條第三項之規定，裁處受處分人吊扣駕
    駛執照六個月，受處分人仍執前詞固非可採，然道路交通管理處罰條例第六十一
    條第三項前段業經總統於九十三年四月二十一日，以華總一義字第０九三０００
    七七六０一號令修正公布，同年月二十三日生效，關於汽車駕駛人駕駛汽車違反
    道路交通安全規則，因而肇事致人受傷之違規罰則，由吊扣駕駛執照三個月至六
    個月修正為記違規點數三點，此修正前後之法律顯有不同，應認係屬法律變更（
    參見司法院第二廳八十一年十一月五日（八一）廳刑一字第一六二九０號函覆臺
    灣高等法院之法律座談會研究意見參照），且按行政罰在法律之適用上應有刑法
    第二條第一項「行為後法律有變更者，適用裁判時之法律。但裁判前之法律有利
    於行為人者，適用最有利於行為人之法律」之規定所揭示「從輕從新」原則之類
    推適用，此觀乎稅捐稽徵法第四十八條之三「納稅義務人違反本法或稅法之規定
    ，適用裁處時之法律。但裁處前之法律有利於納稅義務人者，適用最有利於納稅
    義務人之法律」之規定益徵明確，是違反道路交通管理處罰條例之行政裁罰，自
    應隨法律之修正，而依「從輕從新」原則，為新舊法之比較適用，原處分機關未
    及比較新舊法之適用而為處分，即有未洽，自應由本院將該部分之原處分撤銷，
    又經比較新舊法之結果，新法顯有利於受處分人（因依新法規定，不能吊扣駕駛
    執照，僅記違規點數三點），本院自應適用修正後之新法，裁定如主文第二項所
    示。
據上論斷，應依道路交通案件處理辦法第十九條、第二十條前段，裁定如主文。
中      華      民      國    九十三    年      七      月     十四     日
                                      臺灣桃園地方法院交通法庭
                                          法  官  許  泰  誠
右正本證明與原本無異。
如不服本裁定，應於裁定送達後五日內向本院提出抗告狀。
                                          書記官  王  嘉  麒
中      華      民      國    九十三    年      七      月     二十     日
